【裁判字號】    95,易,2414
【裁判日期】    951030
【裁判案由】    業務侵占等
【裁判全文】
臺灣臺中地方法院刑事判決              95年度易字第2414號
公  訴  人  臺灣臺中地方法院檢察署檢察官
被      告  戊○○
                      號
上列被告因業務侵占等案件，經檢察官提起公訴（94年度偵字第
12597號），經本院合議庭裁定改依簡式審判程序審理，判決如
下：
    主    文
戊○○連續意圖為自己不法之所有，而侵占對於業務上所持有之
物，處有期徒刑柒月。
    事    實
一、戊○○原係位於臺中縣大雅鄉○○路○段8號耕鼎興業股份有
    限公司所設「中雅加油站」僱用之員工（現已去職），平日
    係負責為顧客之車輛添加油料，並代為收取顧客所交付之現
    金或持顧客所交付之信用卡，操作信用卡刷卡機辦理刷卡消
    費事宜，將當日油料銷售情形填載於「操作員銷售日報表」
    上，乃從事業務之人。又其每日下班後，均需報繳當日代收
    之現金及信用卡簽帳單，以供承辦會計人員審核帳目收支是
    否相符。詎其竟基於意圖為自己不法所有及行使業務上登載
    不實文書之概括犯意，自民國94年5月10日起，至94年5月26
    日止，利用客人持用中國信託商業銀行（下稱中國信託銀行
    ）免簽名聯名卡前來加油，並將信用卡交付其刷卡結帳之機
    會，明知附表所示酉○○等人於該次僅有單筆刷卡消費，竟
    於每次辦理真實之刷卡手續後，再盜刷附表所示酉○○等人
    之信用卡1次，使中國信託銀行，誤為係持卡人本人消費，
    陷於錯誤而分別墊付不實之消費款項予「中雅加油站」。戊
    ○○復於盜刷信用卡後，於同日依所盜刷之信用卡金額，將
    其業務上收取之同額現金，以變易持有為所有之意思侵吞入
    己，並將當日盜刷之不實金額登載於其業務上所登載之「操
    作員銷售日報表」上，使「操作員銷售日報表」上刷卡金額
    虛增而應繳金額減少，再將所餘現金、信用卡簽帳單及「操
    作員銷售日報表」交予經辦會計人員供其查核帳目而加以行
    使，致承辦會計人員誤為收支平衡而未及時發現其侵占現金
    之舉（共計新台幣40,000元），足以生損害於耕鼎興業股份
    有限公司、附表所示真正持卡人及中國信託銀行對於信用卡
    消費管理之正確性。嗣經警方接獲持卡人質疑信用卡在「中
    雅加油站」遭人盜刷，再由中國信託銀行承辦人員鄭資華向
    中雅加油站查證，經逐筆核對帳目及留存之簽帳單後始發現
    上情。
二、案經台中縣警察局豐原分局報請臺灣臺中地方法院檢察署檢
    察官偵查起訴。
    理    由
一、上開犯罪事實，業據被告戊○○於本院審理時坦承不諱，核
    與證人即中雅加油站站長陳榆蓁（現改名為陳麗懿）、員工
    劉常瑜、中國信託銀行承辦人員鄭資華於警詢、偵查中證述
    情節相符（警卷第15至32頁、偵查卷第22至第23頁），並經
    遭被告盜刷信用卡之被害人酉○○、甲○○、己○○、戌○
    ○、天○○、庚○○、辰○○、寅○○、未○○、壬○○、
    午○○、申○○、巳○○、丙○○、丑○○、亥○○、丁○
    ○、辛○○、子○○、癸○○及卯○○於警詢中指述綦詳，
    且有上開被害人之信用卡消費明細、簽帳單及「中雅加油站
    」之操作員銷售日報表等在卷可稽（警卷第33至141頁、第1
    55至第184頁），被告之自白核與事實相符，應足採信。綜
    上所述，本件事證明確，被告犯行應足認定。
二、論罪科刑：
(一)、按行為後法律有變更者，適用行為時之法律。但行為後之法
    律有利於行為人者，適用最有利於行為人之法律，刑法第2
    條第1項定有明文，茲因本件論罪科刑所適用刑法業於94年2
    月2日以華總一義字第09400014901號令修正公布，並自95年
    7月1日起施行，法律有下列變更，爰比較新舊法如下：
１、修正後刑法業已刪除連續犯之規定，此刪除雖非犯罪構成要
    件之變更，但顯已影響行為人刑罰之法律效果，自屬法律有
    變更，依新法第2條第1項規定，比較新、舊法結果，仍應適
    用較有利於被告之行為時法律即舊法論以連續犯（最高法院
    95 年第8次刑事庭會議決議參照）。
２、修正後刑法第55條刪除有關牽連犯之規定，是於刑法修正後
    ，被告被訴業務侵占罪、詐欺罪及行使業務上登載不實文書
    等犯行，即須分論併罰。比較新舊法之規定，修正後之規定
    對於被告較為不利，依刑法第2條第1項之規定，自應適用行
    為時且較有利於被告之法律，即刑法第55條後段之規定，從
    較重之一罪予以論處。
３、綜上所述，經本院綜合比較結果，修正後刑法之規定並非較
    有利於被告，參酌修正後刑法第2條第1項前段、但書規定之
    「從舊從輕」原則，本案應適用修正前前揭刑法規定為法條
    適用之依據。
(二)、次按刑法第339條之3規定：「意圖為自己或第三人不法之所
    有，以不正方法將虛偽資料或不正指令輸入電腦或其相關設
    備，製作財產權之得喪、變更紀錄，而取得他人財產者，處
    7 年以下有期徒刑。以前項方法得財產上不法之利益或使第
    三人得之者，亦同」。是以，行為人除具有不法之意圖外，
    須有：(1)將虛偽資料或不正指令輸入電腦或其相關設備，(2)
    製作財產權之得喪、變更紀錄，(3)進而取得他人財產者之情
    形，始與本罪之構成要件相當。亦即行為人須將虛偽資料或
    不正指令輸入電腦設備，致使被害人財產權「直接」產生得
    喪、變更之紀錄，方足當之。而查，本件被告盜刷附表所示
    酉○○等被害人之信用卡，尚需特約商店向發卡銀行請款後
    ，方能取得盜刷之款項，嗣銀行再依刷卡交易紀錄向被害人
    請款，被害人之財產權並未因被告之盜刷行為而直接產生得
    喪、變更結果。是核被告盜刷附表所示酉○○等被害人之信
    用卡後，侵占附表所示金額之款項，再於「操作員銷售日報
    表」為不實登載，復持之以行使之前開行為，係犯刑法第33
    6條第2項之業務侵占罪、刑法第216條、第215條之行使業務
    上登載不實文書罪及刑法第339條第1項之詐欺取財罪，公訴
    意旨認被告前開詐欺取財行為，係犯刑法第339條之3之罪，
    容有誤會，惟此部分起訴之基本社會事實既屬同一，起訴法
    條應予變更。又被告為業務上登載不實後，復持前開登載不
    實之文書以行使，其登載不實之低度行為，應為行使之高度
    行為所吸收，不另論罪。被告先後多次業務侵占、行使業務
    上登載不實文書及詐欺取財等犯行，均時間緊接，手段相同
    ，各觸犯構成要件相同之罪名，顯係基於概括犯意反覆為之
    ，分別為連續犯，應依法各論以1罪，並分別加重其刑。被
    告所犯連續業務侵占、連續行使業務上登載不實文書及連續
    詐欺取財等罪，有方法結果之牽連關係，應從一重論以連續
    業務侵占罪。爰審酌被告於適值青壯之年，未思以正當方式
    獲取財物，貪圖一時私利而以盜刷他人信用卡簽帳單之方式
    侵占業務上所持有之財物，迄今未能與被害人達成和解，犯
    罪情節之輕重及犯後態度等一切情狀，量處如主文所示之刑
    。
據上論斷，應依刑事訴訟法第273條之1第1項、第299條第1 項前
段、第300條，刑法第2條第1 項前段、修正前刑法第56條、刑法
第216條、第215條、第336條第2項、第339條第1項、修正前刑法
第55條後段，罰金罰鍰提高標準條例第1條前段，判決如主文。
本案經檢察官乙○○到庭執行職務。
中    華    民    國    95    年    10    月    30    日
                  刑事第四庭    法  官  柯雅惠
上正本證明與原本無異。
如不服本判決，應於送達後十日內向本院提出上訴狀（須附繕
本），上訴於台灣高等法院台中分院。
                                書記官  郭佳雯
中    華    民    國    95    年    10    月    30    日
附表：
┌──┬────┬───┬─────┬────┬───┐
│編號│盜刷時間│被害人│發卡銀行  │盜刷金額│刷卡資│
│    │        │（持卡│（卡號）  │（新台幣│料    │
│    │        │人）  │          │）      │      │
├──┼────┼───┼─────┼────┼───┤
│    │94年5月 │酉○○│中國信託商│500元   │警卷第│
│1   │10日16時│      │業銀行（45│        │175頁 │
│    │16分27秒│      │0000000000│        │      │
│    │        │      │9264）    │        │      │
│    │        │      │          │        │      │
├──┼────┼───┼─────┼────┼───┤
│    │94年5月 │甲○○│中國信託商│1500元  │警卷第│
│2   │12日13時│      │業銀行（54│        │171頁 │
│    │43分22秒│      │0000000000│        │      │
│    │        │      │2882）    │        │      │
├──┼────┼───┼─────┼────┼───┤
│    │94年5月 │己○○│中國信託商│1000元  │警卷第│
│3   │12日14時│      │業銀行（45│        │177頁 │
│    │2分30秒 │      │0000000000│        │      │
│    │        │      │9801）    │        │      │
├──┼────┼───┼─────┼────┼───┤
│    │94年5月 │己○○│中國信託商│2500元  │警卷第│
│4   │19日14時│      │業銀行（45│        │180頁 │
│    │40分48秒│      │0000000000│        │      │
│    │        │      │9801）    │        │      │
├──┼────┼───┼─────┼────┼───┤
│    │94年5月 │戌○○│中國信託商│1500元  │警卷第│
│5   │14日23時│      │業銀行（55│        │178頁 │
│    │32分18秒│      │0000000000│        │      │
│    │        │      │0068）    │        │      │
├──┼────┼───┼─────┼────┼───┤
│    │94年5月 │天○○│中國信託商│1500元  │警卷第│
│6   │15日0時 │      │業銀行（43│        │178頁 │
│    │59分51秒│      │0000000000│        │      │
│    │        │      │7347）    │        │      │
├──┼────┼───┼─────┼────┼───┤
│    │94年5月 │庚○○│中國信託商│1000元  │警卷第│
│7   │16日07時│      │業銀行（45│        │58至第│
│    │22分01秒│      │0000000000│        │61頁  │
│    │        │      │0679）    │        │      │
├──┼────┼───┼─────┼────┼───┤
│    │94年5月 │辰○○│中國信託商│1500元  │警卷第│
│8   │16日10時│      │業銀行（43│        │178頁 │
│    │31分12秒│      │0000000000│        │      │
│    │        │      │1508）    │        │      │
├──┼────┼───┼─────┼────┼───┤
│    │94年5月 │寅○○│中國信託商│2500元  │警卷第│
│9   │18日08時│      │業銀行（54│        │179頁 │
│    │48分29秒│      │0000000000│        │      │
│    │        │      │8625）    │        │      │
├──┼────┼───┼─────┼────┼───┤
│    │94年5月 │未○○│中國信託商│1500元  │警卷第│
│10  │18日09時│      │業銀行（45│        │179頁 │
│    │42分17秒│      │0000000000│        │      │
│    │        │      │9824）    │        │      │
├──┼────┼───┼─────┼────┼───┤
│    │94年5月 │壬○○│中國信託商│1500元  │警卷第│
│11  │19日08時│      │業銀行（43│        │180頁 │
│    │33分49秒│      │0000000000│        │      │
│    │        │      │0782）    │        │      │
├──┼────┼───┼─────┼────┼───┤
│    │94年5月 │午○○│中國信託商│2500元  │警卷第│
│12  │20日13時│      │業銀行（45│        │180頁 │
│    │30分31秒│      │0000000000│        │      │
│    │        │      │1941）    │        │      │
├──┼────┼───┼─────┼────┼───┤
│    │94年5月 │申○○│中國信託商│1500元  │警卷第│
│13  │21日22時│      │業銀行（43│        │181頁 │
│    │44分34秒│      │0000000000│        │      │
│    │        │      │3227）    │        │      │
├──┼────┼───┼─────┼────┼───┤
│    │94年5月 │巳○○│中國信託商│2500元  │警卷第│
│14  │22日02時│      │業銀行（45│        │182頁 │
│    │23分33秒│      │0000000000│        │      │
│    │        │      │5471）    │        │      │
├──┼────┼───┼─────┼────┼───┤
│    │94年5月 │丙○○│中國信託商│2500元  │警卷第│
│15  │22日05時│      │業銀行（45│        │173頁 │
│    │41分09秒│      │0000000000│        │      │
│    │        │      │5044）    │        │      │
├──┼────┼───┼─────┼────┼───┤
│    │94年5月 │丑○○│中國信託商│1500元  │警卷第│
│16  │22日06時│      │業銀行（43│        │181頁 │
│    │16分53秒│      │0000000000│        │      │
│    │        │      │1178）    │        │      │
├──┼────┼───┼─────┼────┼───┤
│    │94年5月 │亥○○│中國信託商│1000元  │警卷第│
│17  │22日06時│      │業銀行（43│        │181頁 │
│    │31分20秒│      │0000000000│        │      │
│    │        │      │2922）    │        │      │
├──┼────┼───┼─────┼────┼───┤
│    │94年5月 │丁○○│中國信託商│1500元  │警卷第│
│18  │23日06時│      │業銀行（54│        │182頁 │
│    │36分00秒│      │0000000000│        │      │
│    │        │      │5269）    │        │      │
├──┼────┼───┼─────┼────┼───┤
│    │94年5月 │辛○○│中國信託商│3000元  │警卷第│
│19  │23日11時│      │業銀行（43│        │183頁 │
│    │22分46秒│      │0000000000│        │      │
│    │        │      │2876）    │        │      │
├──┼────┼───┼─────┼────┼───┤
│    │94年5月 │子○○│中國信託商│1500元  │警卷第│
│20  │26日07時│      │業銀行（55│        │183頁 │
│    │04分12秒│      │0000000000│        │      │
│    │        │      │3219）    │        │      │
├──┼────┼───┼─────┼────┼───┤
│    │94年5月 │癸○○│中國信託商│3000元  │警卷第│
│21  │26日07時│      │業銀行（45│        │174頁 │
│    │47分38秒│      │0000000000│        │      │
│    │        │      │3550）    │        │      │
├──┼────┼───┼─────┼────┼───┤
│    │94年5月 │卯○○│中國信託商│3000元  │警卷第│
│22  │26日08時│      │業銀行（43│        │176頁 │
│    │48分32秒│      │0000000000│        │      │
│    │        │      │3556）    │        │      │
└──┴────┴───┴─────┴────┴───┘
附錄：
刑法第215條：
從事業務之人，明知為不實之事項，而登載於其業務上作成之文
書，足以生損害於公眾或他人者，處三年以下有期徒刑、拘役或
五百元以下罰金。
刑法第216條：
行使第210 條至第215 條之文書者，依偽造、變造文書或登載不
實事項或使登載不實事項之規定處斷。
刑法第336條第2項：
對於業務上所持有之物，犯前條第1 項之罪者，處6 月以上5 年
以下有期徒刑，得併科3 千元以下罰金。
刑法第339條第1項：
意圖為自己或第三人不法之所有，以詐術使人將本人或第三人之
物交付者，處5 年以下有期徒刑、拘役或科或併科1 千元以下罰
金。


司法院資訊處製作；財團法人民間司法改革基金會備份。
